【裁判字號】    89,保險,7
【裁判日期】    890407
【裁判案由】    給付保險金
【裁判全文】
臺灣臺北地方法院民事判決  八十九年度保險字第七號
    原      告  甲○○
    訴訟代理人  丁○○律師
    被      告  南山人壽保險股份有限公司  設台北市○○○路○段一四四號
    法定代理人  丙○○      住.
    訴訟代理人  乙○○      住台北市○○○路○段一四四號十樓
右當事人間請求給付保險金事件，本院判決如左：
    主      文
原告之訴及其假執行之聲請均駁回。
訴訟費用由被告負擔。
    事      實
甲、原告方面：
  一、聲明：
  （一）被告應給付原告新台幣（下同）一百五十萬元，並自起訴狀繕本送達翌日即
        八十九年一月七日起至清償日止，按年息百分之五計算之利息。
  （二）原告願供擔保，請准宣告假執行。
  二、陳述：
  （一）訴外人于建新（即原告之子）於八十三年五月五日與被告南山人壽保險股份
        有限公司簽訂人壽、意外綜合保險契約，並約定原告甲○○為受益人，此有
        人壽保險要保書及電腦卡各乙份可稽。嗣于建新於八十七年十一月二十一日
        在自宅因不慎跌倒撞擊頭部，導致失血過多意外死亡，此有台灣板橋地方法
        院檢察署相驗屍體證明書為憑。詎原告向被告請求給付意外保險金一百五十
        萬元（綜合意外險五十萬元、個人人身意外保險八十萬元、個人人身意外保
        險二十萬元），被告拒不履行，爰依據保險契約訴請被告給付意外保險金一
        百五十萬元。
  三、證據：提出人壽保險要保書、電腦卡、台灣板橋地方法院檢察署相驗屍體證明
      書各一份為證，並聲請調閱台灣板橋地方法院檢察署八十七年度相字第一三二
      一號卷宗。
乙、被告方面：
  一、聲明：
  （一）原告之訴及假執行之聲請均駁回。
  （二）如受不利判決，被告願供擔保，請准免予假執行。
  二、陳述：
  （一）原告甲○○之子于建新於八十三年五月五日與被告簽定保單號碼為：
        Ｚ0000000000之人壽、意外綜合保險契約（此為原告所不爭執）。
  （二）惟訴外人（即被保險人）於八十七年十一月二十一日身故，原告向被告請求
        給付保險金，今壽險之身故保險金及附加定期險身故保險金，總計金額為一
        百一十九萬九千三百五十三元，被告已開立支票亦經原告（即受益人）如數
        收訖無訛，已於前次答辯中載之，亦為原告所不爭執。
  （三）惟訴外人主張系爭之意外險理賠部分，依台灣板橋地方法院檢察署相驗屍體
        證明書所載之死亡原因為：生前患有心臟、腎臟、肺臟等多器官衰竭疾病，
        又飲用酒精飲料引起心肺衰竭而死亡。今經鈞院調閱之台灣板橋地方法院檢
        察署八十七年相字第一三二一號（御股）卷宗中之相驗屍體驗斷書亦載明：
        『死者死亡時有喝酒精飲料並已達酩酊醉意，惟死者之生理狀況不佳，包括
        肺臟有輕、中度併有肺水腫，心臟脂肪細胞浸潤嚴重，死者之肝臟、腎臟分
        別有硬化及慢性腎盂、腎炎，支持死亡時生理狀況不佳，又飲用酒精飲料，
        最後因「心肺衰竭」而死亡』。此乃與台灣板橋地方法院檢察署相驗屍體證
        明書所載之死亡原因一致並與原告所主張之意外險之意外定義不符。綜右所
        陳，本件原告並無請領意外保險金之權利。
  三、證據：提出保險理賠通知書、綜合意外保險附約各一份為證。
    理      由
一、原告起訴主張，訴外人于建新（即原告之子）於八十三年五月五日與被告簽訂人
    壽、意外綜合保險契約，並約定原告為受益人，嗣于建新於八十七年十一月二十
    一日在自宅因不慎跌倒撞擊頭部，導致失血過多意外死亡，詎被告僅給付人壽保
    險之理賠金，其餘意外保險金一百五十萬元（綜合意外險五十萬元、個人人身意
    外保險八十萬元、個人人身意外保險二十萬元）被告拒不履行，爰訴請被告給付
    該一百五十萬元，及自起訴狀繕本送達翌日即八十九年一月七日起至清償日止，
    按年息百分之五計算之利息等情；被告則以，訴外人于建新生前患有心臟、腎臟
    、肺臟等多器官衰竭疾病，又飲用酒精飲料引起心肺衰竭而死亡，與意外險之意
    外定義不符，原告並無請領意外保險金之權利等語，資為抗辯。
二、原告主張其子于建新於八十三年五月五日與被告簽訂人壽、意外綜合保險契約，
    並約定原告為受益人，嗣于建新於八十七年十一月二十一日在自宅死亡，被告僅
    給付人壽保險之理賠金，其餘意外保險金一百五十萬元（綜合意外險五十萬元、
    個人人身意外保險八十萬元、個人人身意外保險二十萬元）被告拒不給付之事實
    ，業據其提出人壽保險要保書、電腦卡、台灣板橋地方法院檢察署相驗屍體證明
    書各一份為證，復為被告所不爭執，堪信為真實。
三、按傷害保險人於被保險人遭受意外傷害及其所致殘廢或死亡時，負給付保險金額
    之責，保險法第一百三十一條定有明文。又依本件訴外人于建新與被告所訂之「
    「附加意外保險附約」第四條關於意外傷害事故之定義為「在本附約有效期間內
    ，倘被保險人因遭遇外來劇烈意外事故，而非任何其他除溺斃，或驗屍解剖發現
    內外傷，而直接且單獨導致身體受到顯見之傷痕或傷口」是本件系爭保險契約性
    質上係傷害保險，必須導致傷害、殘廢或死亡之外界原因係出於意外，始足當之
    。原告主張被告應給付意外保險理賠金，依據前開約定及舉證責任分配原則，自
    應就權利發生事實即被保險人于建新遭遇外來、突發之意外事故並以此意外事故
    為其死亡之直接、單獨原因之事實負舉證之責。原告固主張，被保險人于建新係
    於八十七年十一月二十一日在自宅因不慎跌倒撞擊頭部，導致失血過多意外死亡
    云云，並提出台灣板橋地方法院檢察署相驗屍體證明書為證。惟查，依台灣板橋
    地方法院檢察署相驗屍體證明書所載之死亡原因為：「生前患有心臟、腎臟、肺
    臟等多器官衰竭疾病，又飲用酒精飲料引起心肺衰竭而死亡。」又本院向該署調
    閱之八十七年度相字第一三二一號卷附之法務部法醫研究所鑑定書亦載明：「死
    者死亡時有喝酒精飲料並已達酩酊醉意，惟死者之生前生理狀況不佳，包括肺臟
    有輕、中度併有肺水腫，心臟脂肪細胞浸潤嚴重，死者之肝臟、腎臟分別有硬化
    及慢性腎盂、腎炎，支持死亡時生理狀況不佳，又飲用酒精飲料，最後因『心肺
    衰竭』而死亡」。又該鑑定書之鑑定結果記載為：「．．因生前患有心臟、肝臟
    、腎臟、肺臟等多器官衰竭疾病，又飲用酒精飲料引起心肺衰竭而死亡。死亡方
    式為『自然死亡』，應無他殺之嫌。」足證，被保險人于建新係自然死亡而非遭
    遇前開條款約定之意外事故致死，原告自無依系爭保險契約請求被告理賠意外保
    險金之權利。
四、綜上，原告本於保險契約法律關係訴請被告給付一百五十萬元，並自起訴狀繕本
    送達翌日即八十九年一月七日起至清償日止，按年息百分之五計算之利息，洵屬
    無據，應予駁回。
五、原告之訴既無理由，其假執行之聲請及失所附麗，應併予駁回。
六、結論：本件原告之訴為無理由，依民事訴訟法第七十八條，判決如主文。
中      華      民      國    八十九    年      四      月      七      日
                                  民事第三庭法      官  詹文馨
右為正本係照原本作成
如對本判決上訴，須於判決送達後廿日內向本院提出上訴狀
中      華      民      國    八十九    年      四      月      十一    日
                                            法院書記官  唐步英


司法院資訊處製作；財團法人民間司法改革基金會備份。
